【裁判字號】    94,再易,12
【裁判日期】    950119
【裁判案由】    給付工程尾款
【裁判全文】
臺灣高雄地方法院民事判決              94年度再易字第12號
再審原告    王錦標
            即嘉榮水電工程行
訴訟代理人  甲○○
再審被告    百隆建設股份有限公司
法定代理人  乙○○
訴訟代理人  邱南英律師
上列當事人間給付工程尾款事件，再審原告對於中華民國94年3
月18日本院93年度再簡上字第1 號確定判決提起再審之訴，本院
判決如下：
    主      文
再審之訴駁回。
再審訴訟費用由再審原告負擔。
    事  實  及  理  由
一、再審原告主張：鈞院93年度再簡上字第1 號確定判決認再審
    原告於民國92年7 月17日已發現未經原確定判決斟酌之證物
    ，於同年8 月28日所提再審之訴已逾30日之不變期間，該再
    審之訴顯非合法而駁回其上訴，惟上開證物即計價表係再審
    被告於臺灣高等法院高雄分院92年度重上字第22號返還價金
    案件中所提出，而該案當事人為再審被告與訴外人甲○○、
    王清梅，訴外人甲○○係於92年7 月17日簽收上開計價表後
    遲至同年8 月初始轉告再審原告知悉，故再審原告於同年8
    月28日提起該再審之訴應未逾30日之不變期間，前開再審確
    定判決適用法規顯有錯誤，爰依民事訴訟法第496 條第1項
    第1 款規定提起本件再審之訴，並聲明求為判決：(一)原確定
    判決廢棄。(二)再審被告應給付再審原告新臺幣（下同）199,
    345 元及自86年6 月30日起至清償日止按週年利率5%計算之
    利息。
二、再審被告則聲明求為判決駁回再審原告之訴。
三、按「再審之訴顯無再審理由者，得不經言詞辯論，以判決駁
    回之」，民事訴訟法第502 條第2 項定有明文，所謂顯無再
    審理由，係指就再審原告所主張之再審原因，無須另經調查
    辯論，即可判定其不足以動搖原確定判決所為判斷結果而言
    。又按「所謂適用法規顯有錯誤者，乃指確定判決所積極的
    適用之法規，顯然不合於法律規定，或與司法院現尚有效及
    大法官會議之解釋，或最高法院現尚有效之判例，顯然違反
    者而言，並不包括消極的不適用法規，或漏未斟酌證據及認
    定事實錯誤之情形在內」，最高法院63年臺上字第880 號著
    有判例意旨可資參照。
四、經查，本院93年度再簡上字第1 號確定判決認定再審原告係
    於92年7 月17日在臺灣高等法院高雄分院92年度重上字第22
    號與再審被告返還價金訴訟中簽收其所提出之書狀繕本而已
    發現該書狀所附未經本院87年度雄簡字第3135號確定判決斟
    酌之證物即計價表，且再審原告亦不否認上情，因認其所提
    再審之訴已逾30日不變期間而不合法，惟本院經調取臺灣高
    等法院高雄分院92年度重上字第22號返還價金之案卷審查結
    果，該訴之上訴人為訴外人甲○○、王清梅2 人，被上訴人
    為再審被告，而再審被告於92年7 月17日該訴訟中所提出之
    書狀暨所附計價表繕本係由訴外人甲○○而非再審原告所簽
    收，且再審原告於本院93年度再簡上字第1 號再審案件中亦
    一再具狀陳明再審被告於另案中扣除再審原告之工程款以抵
    償訴外人甲○○、王清梅之購屋款顯非合法等語，依此其自
    無自認或擬制自認其於92年7 月17日業因收受再審被告之書
    狀而知悉上開計價表所載內容之情事，再審原告主張本院93
    年度再簡上字第1 號確定判決所認其係於92年7 月17日即因
    收受再審被告所提出之書狀繕本而已知悉上開計價表所載內
    容乙情乃屬錯誤即屬有據，惟原確定判決所為之上開認定固
    屬有誤，然收受系爭計價表之訴外人甲○○與再審原告係屬
    兄弟關係，且其對再審被告所提之前開返還價金之訴業涉本
    件系爭工程尾款之抵銷計價，且為再審原告於提起原給付工
    程尾款之訴時即已明悉（所提證物1 傳真資料業載有房貸等
    事項），以其等關係之親及均與再審被告事有糾葛，衡情訴
    外人甲○○得有系爭計價表，應無不執以詢之再審原告以為
    答辯之理，而再審原告就此知悉在後之事實僅諉以聲請再審
    前幾天始行取得之語，經原一審令之提出證據亦僅陳報開庭
    通知乙紙而已，且迄於本院審理後迭經令其提出亦未置理，
    則其就未逾再審不變期間之事實亦未盡舉證之責，且原確定
    判決雖誤認在該訴訟中收受系爭計價表者係屬再審原告，惟
    此亦僅屬該確定判決認定事實錯誤，而非其所積極適用之法
    規顯然不合於法律規定，或與司法院現尚有效及大法官會議
    之解釋，或最高法院現尚有效之判例顯然違反者，則揆諸前
    開說明，再審原告以該確定判決之上開認定係適用法規顯有
    錯誤云云而提起本件再審之訴亦非適法，況依再審原告所提
    之新證據即上開85年12月31日增建水電工程第2 次請款計價
    表所載，其上固有「結算100 坪×2800＝280000元（含稅）
    」等語，惟其後則另載以「因承包商購屋未付房款，增建未
    付款，且未再配合工程施工，僅口頭承諾會派工程人員施工
    ，但其技工不願再為該公司所顧用（由本公司自行供料處理
    再由其尾款扣除）」等語，則系爭計價表充其量僅能證明兩
    造曾有280,000 元增建工程之存在且曾為計價請款，且該附
    註亦與證人黃正忠於原第一審之訴中所證稱之「追加部分一
    開始的確是由原告作的，後來原告與被告間有間才改由原告
    的工人來作，我們與原告工人的計工方式是以天為單位，來
    幾天算幾天等於給付工資，材料則自己公司去買，．．．他
    們領工錢都有簽收，該工程有關追加部分原告作不到一半」
    等語相符，則再審原告於原一審既已自認逾領工程款99,000
    元，扣除其主張之追加水電部分60,738元後，所餘者即係再
    審被告給付其完成之追加工程部分，而再審原告未完成之追
    加工程既已由再審被告付工付料完成，再審原告就此部分本
    無請求給付報酬之餘地，再審原告所提系爭所謂新證據之計
    價表自仍無從證明再審原告主張其對再審被告尚有系爭歡喜
    樓水電工程之尾款149,845 元、追加水電部分之工程款60,7
    38元及扣除工資與施工材料費後之增建工程款餘款76,713元
    可由其請領之事實，是上開計價表縱於該案件中經斟酌亦不
    足使再審原告受較有利益之裁判，是原審之訴既無再審原告
    主張之再審事由，且其所提之所謂未經斟酌之證物亦非如經
    斟酌即可受較有利益之裁判，從而再審原告指摘原審有民事
    訴訟法第496 條第1 項第1 款之情形而提起本件再審之訴並
    求為廢棄改判者為顯無理由，本院自得不經言詞辯論，逕以
    判決予以駁回之。
五、結論：本件再審之訴為無理由，依民事訴訟法第502 條第2
    項、第78條，判決如主文。
中    華    民    國    95    年    1     月    19    日
                  民事第五庭審判長法  官  黃宏欽
                                  法  官  古振暉
                                  法  官  王雅苑
本判決不得上訴。
上為正本係照原本作成。
中    華    民    國    95    年    1     月    19    日
                                  書記官  洪育祺


司法院資訊處製作；財團法人民間司法改革基金會備份。
